最高法院刑事判決　　　　　　　九十六年度台非字第二六０號
上訴人　最高法院檢察署檢察總長
被　告　甲○○
上列上訴人因被告竊盜案件，對於台灣高雄地方法院中華民國九
十五年十二月二十六日第一審確定刑事簡易判決（九十五年度簡
字第七六一九號，聲請簡易判決處刑案號：台灣高雄地方法院檢
察署九十五年度偵字第二五二六一號），認為違法，提起非常上
訴，本院判決如下：
    主  文
原判決關於違背法令部分撤銷。
    理  由
非常上訴理由稱：「按判決不適用法則或適用不當者，為違背法
令；又應於審判期日調查之證據未予調查者，其判決當然違背法
令，分別為刑事訴訟法第三百七十八條、第三百七十九條第十款
所明定。復按受有期徒刑之執行完畢，或受無期徒刑或有期徒刑
一部之執行而赦免後，五年以內再犯有期徒刑以上之罪者，為累
犯，應加重本刑至二分之一，刑法第四十七條第一項亦有明文。
而累犯為法律上加重事由之一，且採絕對制，故犯罪是否累犯，
法院應依職權調查之，如未調查，遽予判決，即屬當然違背法令
。本件被告甲○○前於民國九十三間，因（違反）區域計畫法案
件，經台灣屏東地方法院於九十四年八月十四日以九十四年度簡
字第一一六二號簡易判決，判處有期徒刑四月，並於同年十一月
十日易科罰金執行完畢，有全國刑案資料查註表在卷可稽。本件
被告犯罪之時間在九十五年八月二十二日，係在前開有期徒刑執
行完畢五年以內，是被告自應成立累犯，加重其刑至二分之一。
乃原判決對於此項應於審判期日調查之證據，未予調查，致未適
用刑法第四十七條累犯規定加重其刑，自屬判決違背法令。爰依
刑事訴訟法第四百四十一條、第四百四十三條提起非常上訴，以
資糾正。」等語。
本院按判決不適用法則或適用不當者，為違背法令，刑事訴訟法
第三百七十八條定有明文。又刑法第四十七條第一項規定，受徒
刑之執行完畢，或一部之執行而赦免後，五年以內故意再犯有期
徒刑以上之罪者，為累犯，加重本刑至二分之一。此項刑罰加重
之事由，乃法院認定事實與適用法律之基礎，客觀上有調查之必
要性；倘被告再犯罪而符合累犯之要件，但事實審法院未予調查
，致判決時未適用累犯之規定論處，即屬刑事訴訟法第三百七十
九條第十款所定依法應於審判期日調查之證據而未予調查之判決
當然違背法令。本件被告於九十三年間，因違反區域計畫法案件
，經台灣屏東地方法院以九十四年度簡字第一一六二號簡易判決
，處刑有期徒刑四月，同年十一月十日易科罰金執行完畢，有全
國刑案資料查註表可稽（見二五二六一號偵查卷第十頁）。原判
決引用檢察官聲請簡易判決處刑書記載之事實，認定被告於九十
五年八月二十二日，在高雄縣茂林鄉○○村○○○○道上，竊取
高雄縣茂林鄉公所管理之公有巨石一顆，因而論以刑法第三百二
十條第一項竊盜罪。則被告再犯本件之罪，尚在前案有期徒刑執
行完畢後五年以內，應成立累犯。乃原判決疏未細察，未論以累
犯並加重其刑，自有應於審判期日調查之證據而未予調查之違背
法令，而顯然於判決有影響。案經確定，非常上訴意旨執以指摘
，洵有理由。因原判決尚非不利於被告，應由本院將該違背法令
部分撤銷，以資糾正。
據上論結，應依刑事訴訟法第四百四十七條第一項第一款前段，
判決如主文。
中　　華　　民　　國　九十六　年　　十　　月   十一   日
                      最高法院刑事第二庭
                          審判長法官  紀　俊　乾
                                法官  黃　正　興
                                法官  陳　東　誥
                                法官  吳　信　銘
                                法官  徐　文　亮
      本件正本證明與原本無異
                                      書  記  官
中　　華　　民　　國　九十六　年　　十　　月　 十五　 日
                                                    Ｍ
